【裁判字號】    97,簡上,866
【裁判日期】    970828
【裁判案由】    詐欺
【裁判全文】
臺灣板橋地方法院刑事判決            97年度簡上字第866 號
上  訴  人  戊○○
即  被  告
上列上訴人因詐欺案件，不服本院於中華民國97年6 月11日所為
97年度簡字第4825號刑事簡易第一審判決（聲請簡易判決處刑案
號：97年度偵緝字第1179號、第1180號、第1181號），本院第二
審合議庭判決如下：
    主  文
上訴駁回。
    事  實
一、戊○○有竊盜、違反毒品危害防制條例等前科，其中因竊盜
    案件，於民國（下同）93年11月22日，經本院以93年度易字
    第1050號刑事判決判處有期徒刑7 月，94年1 月3 日判決確
    定，刑期起算日期為94年5 月31日，指揮書執行完畢日期為
    94年12月30日。詎其猶不知心生悔悟，雖明知社會上詐騙案
    件層出不窮，提供自己的金融機構帳戶供不相識之人使用，
    足以幫助他人提領獲取詐欺之犯罪所得，竟仍不違背其本意
    ，基於幫助詐欺取財之不確定故意，於不詳時、地，將其向
    華南商業銀行板橋分行所申請之帳戶（帳號：000000000000
    號）、合作金庫商業銀行鶯歌分行所申請之帳戶（帳號：00
    00000000000000號）之存摺、提款卡、印章及密碼，交付予
    真實姓名年籍不詳之人，而取得上開帳戶存摺、提款卡、印
    章及密碼之成年人，即先後為下述犯行：
（一）於96年8 月11日17時30分許，以電話撥打至丙○○之行動
      電話，佯稱其網路購物之付款有問題，須依其指示操作AT
      M 自動提款設備始能解決，致丙○○陷於錯誤，遂依對方
      指示於同日18時4 分許，誤為操作郵局ATM 自動提款設備
      而轉帳新臺幣〈下同〉13,001元至戊○○之上開華南商業
      銀行帳戶，並隨即遭提領一空。
（二）於96年8 月11日19時45分許，以電話撥打至丁○○之行動
      電話，佯稱其於網路購物時之付款方式誤為分期付款，須
      依其指示操作ATM 自動提款設備取消分期付款，否則將繼
      續自帳戶內扣款，致丁○○陷於錯誤，遂依對方指示於同
      日20時18分許，誤為操作國泰世華銀行ATM 自動提款設備
      而轉帳29,988元至戊○○之上開華南商業銀行帳戶，並隨
      即遭提領一空。
（三）於96年8 月11日21時許，以電話撥打至乙○○之行動電話
      ，佯稱其於網路購物時之付款方式誤為分期付款，須依其
      指示操作ATM 自動提款設備取消分期付款，否則將繼續自
      帳戶內扣款，致乙○○陷於錯誤，遂依對方指示於同日21
      時58分許，誤為操作郵局ATM 自動提款設備而轉帳3,011
      元至戊○○之上開合作金庫商業銀行帳戶，並隨即遭提領
      一空。
二、案經丙○○訴由臺北縣政府警察局板橋分局、臺北縣政府警
    察局三峽分局移送臺灣板橋地方法院檢察署檢察官偵查後聲
    請簡易判決處刑。
      理  由
一、按被告以外之人於審判外之陳述，雖不符同法第159 條之1
    至之4 之規定，而經當事人於審判程序同意作為證據，法院
    審酌該言詞陳述或書面陳述作成時之情況，認為適當者，亦
    得為證據，刑事訴訟法第159 條之5 第1 項定有明文。本件
    被告及檢察官於審判程序中就下述證據資料屬傳聞證據，且
    不符刑事訴訟法第159 條之1 至之4 之規定者，均同意作為
    證據，而本院審酌各該證據資料作成時之一切客觀情況，認
    為適當，故得為證據，合先敘明。
二、被告戊○○於審判期日經合法通知雖未到庭，惟其於準備程
    序中坦承申辦前開帳戶一事，然矢口否認犯罪，辯稱：該等
    帳戶之存摺、印章、提款卡等物均係遭房東清掉，伊於96年
    年8 月18日入監，於96年9 月6 日出監返回租居處，始發現
    東西已不見云云。
三、經查：
（一）某不詳之人於前開時間，佯稱告訴人丙○○、被害人丁○○及乙○○於網路購物時之付款方式誤為分期付款，須依
      其指示操作ATM 自動提款設備取消分期付款，否則將繼續
      自帳戶內扣款，致渠等均陷於錯誤，遂依指示於前開時間
      誤為操作ATM 自動提款設備而轉帳至被告開立之前開帳戶
      等情，業據告訴人丙○○、被害人丁○○及乙○○於警詢
      中指述綦詳，且有渠等提出之ATM 自動提款機交易明細表
      各1 紙〈見臺灣板橋地方法院檢察署97年度偵字第7947號
      卷第25頁、臺灣板橋地方法院檢察署97年度偵字第8251號
      卷第39頁、臺灣板橋地方法院檢察署93年度偵字第751 號
      卷第13頁〉暨被告戊○○於華南商業銀行板橋分行、合作
      金庫商業銀行鶯歌分行之開戶資料、帳戶交易明細表各一
      份〈見臺灣板橋地方法院檢察署97年度偵字第7947號卷第
      15頁至第17頁、臺灣板橋地方法院檢察署97年度偵字第75
      1 卷第71頁至第73頁〉附卷足憑，堪認屬實。
（二）被告雖執前詞置辯，惟查；
  １、被告前因竊盜案件入監執行，於94年12月30日縮刑期滿出
      獄後，即未曾有入獄執行之紀錄，迄96年8 月18日始因另
      案入臺灣臺北看守所，並於96年9 月6 日交保出所之事實
      ，有臺灣高等法院被告前案紀錄表1 份在卷足佐，足見被
      告係於上開被害人等於96年8 月11日遭詐騙後之96年8 月
      18日始進入看守所，是其辯稱上開帳戶存摺、提款卡、印
      章等物係因為其入監執行，放在租屋處之東西均被房東丟
      掉云云，顯然與事實不符，而無足採。
  ２、再者，使用提款卡領取帳戶內之款項，須操作自動提款機
      輸入正確之密碼，始能順利提領；持有提款卡之人若非得
      帳戶所有人之同意或授權而知悉提款卡之密碼，其欲以隨
      機輸入數字號碼之方式命中正確之密碼而領取款項，以現
      今提款卡密碼設計之精密程度而言，其機率實屬微乎其微
      。
  ３、另就取得上開被告帳戶之詐欺行為人而言，該人既利用該
      帳戶作為收取騙得款項之工具，且確有被害人因受騙而匯
      款至上開帳戶內，衡情該人當無可能選擇一隨時可能遭帳
      戶所有人掛失而無法使用之帳戶，作為收取款項之用，否
      則，倘該人尚未及實施詐欺犯行，甚者已實施詐欺犯行而
      未及提領詐得款項前，該帳戶所有人已先行將帳戶掛失，
      則該人豈非徒勞無功、一無所獲？此益徵被告上開銀行帳
      戶之存摺、提款卡及密碼等物，絕非詐欺行為人偶然拾得
      所使用。
  ４、綜合上述各情，是系爭帳戶存摺、提款卡、印章及密碼應
      係被告提供予他人使用自堪認定，被告所辯無非卸責之詞
      ，自難採信。
（三）金融存款帳戶事關個人財產權益之保障，其專有性甚高，
      一般人均有妥為保管及防止他人任意使用之認識，縱在特
      殊情況下偶有將存摺、提款卡等交付他人之需，亦必深入
      了解其用途後再行提供使用，而利用他人帳戶從事詐欺取
      財之方式，早為傳播媒體廣為報導，衡諸被告乃具有相當
      之智識程度與社會經驗之成年人，應可預見將存摺、提款
      卡、印章及密碼交付他人，有幫助犯罪集團為詐欺取財犯
      行之可能，詎其仍不顧而為之，其有幫助詐欺之未必故意
      亦明。
四、從而，本案事證已臻明確，被告犯行洵堪認定，自應依法論
    科。
五、按幫助犯之成立，主觀上行為人須有幫助故意，客觀上須有
    幫助行為，亦即須對於犯罪與正犯有共同之認識，而以幫助
    之意思，對於正犯資以助力，而未參與實施犯罪之行為者而
    言（參照最高法院75年度台上字第1509號、88年度台上字第
    1270號刑事判決意旨）。被告戊○○將其開立之前開帳戶之
    存摺、提款卡、印章及密碼交付予他人供作詐欺集團使用，
    使該詐欺集團作為對被害人實施詐欺取財犯罪之工具，顯係
    基於幫助他人實施詐欺取財犯行之故意，且所為顯係詐欺取
    財罪名之構成要件以外之行為，是核被告所為係犯刑法第30
    條第1 項前段、第339 條第1 項之幫助詐欺罪。被告乃基於
    幫助之犯意參與本案犯行，所為復非屬詐欺取財之構成要件
    行為，為幫助犯，爰依刑法第30條第2 項之規定，按正犯之
    刑減輕之。被告一行為觸犯數幫助詐欺罪名，為同種想像競
    合犯，應從重論以一罪。查被告曾因竊盜案件，於93年11月
    22日，經本院以93年度易字第1050號刑事判決判處有期徒刑
    7 月，94年1 月3 日判決確定，刑期起算日期為94年5 月31
    日，指揮書執行完畢日期為94年12月30日，此有臺灣高等法
    院被告前案紀錄表在卷可稽，其受徒刑之執行完畢後，5 年
    以內故意再犯有期徒刑以上本案之罪，應依刑法第47條第1
    項之規定論以累犯，並依法加重其刑，前開刑之加重、減輕
    ，應依刑法第71條第1 項之規定，先加後減之。原審以本案
    罪證明證而援引刑法第30條、第339 條第1 項、刑法第55條
    、第47條第1 項、刑法施行法第1 條之1 第1 項、第2 項前
    段等規定，並審酌被告提供上開金融機構帳戶供他人詐欺取
    財，助長詐騙財產犯罪之風氣，且因被告提供個人帳戶，致
    使執法人員難以追查該詐騙集團成員之真實身分，增加被害
    人尋求救濟之困難，並擾亂金融交易往來秩序，危害社會正
    常交易安全，犯罪所生危害非輕，兼衡被害人損失之金額、
    被告犯罪之動機、目的、手段、智識程度及犯罪後否認犯行
    之態度等一切情狀，量處有期徒刑5 月，並依刑法第41 條
    第1 項前段之規定諭知如易科罰金以新臺幣1 千元折算1日
    ，其認事用法均無違誤，且其刑罰裁量權之行使堪稱平允、
    妥適，上訴人即被告提起上訴否認犯罪，核無理由而應予駁
    回。
六、被告經合法傳喚，無正當之理由不到庭，爰不待其陳述，逕
    行判決。
據上論斷，應依刑事訴訟法第455 條之1 第1 項、第3 項、第36
8 條、第371 條，判決如主文。
本案經檢察官甲○○到庭執行職務。
中    華    民    國    97    年    8     月    28    日
                  刑事第十五庭  法  官  陳鴻清
                                法  官  朱嘉川
                                法  官  劉安榕
以上正本證明與原本無異。
不得上訴
                                書記官  江文彬
中    華    民    國    97    年    8     月    28    日
附錄本案論罪科刑法條全文：
刑法第339 條：
意圖為自己或第三人不法之所有，以詐術使人將本人或第三人之
物交付者，處五年以下有期徒刑、拘役或科或併科一千元以下罰
金。
以前項方法得財產上不法之利益或使第三人得之者，亦同。
前二項之未遂犯罰之。


司法院資訊處製作；財團法人民間司法改革基金會備份。
